最高法院刑事判決　　　　　　　　　　　　　　　八十六年度台上字第五六七五號
　　上　 訴　 人　台灣高等法院台南分院檢察署檢察官
　　上訴人即被告　甲○○
　　上　 訴　 人　乙○○
右上訴人等因被告貪污案件，不服台灣高等法院台南分院中華民國八十六年三月六日
第二審更審判決（八十五年度上更(一)字第三五四號，起訴案號：台灣台南地方法院檢
察署八十三年度偵字第七一一二、一一一五四號），提起上訴，本院判決如左：
    主  文
原判決關於甲○○部分撤銷，發回台灣高等法院台南分院。
其他上訴駁回。
    理  由
甲、發回部分
本件原判決撤銷第一審關於上訴人即被告甲○○部分，依牽連犯之例，從一重論以對
於違背職務之行為，收受賄賂罪刑之不當判決，改判論處被告甲○○連續依據法令從
事公務之人員，對於違背職務之行為，收受賄賂罪刑，固非無見。
惟查：(一)、本件檢察官起訴事實尚認被告甲○○與已判刑確定之同案被告曾瑞泰共同
明知包商未依合約施工，僅施作板樁七二○支，餘一一八四○支均未作，竟偽填不實
之施工日報表（逐日填載）及工程估驗表（三張）分次虛報板樁已全數（三五六○支
）施作完畢，估驗時（三度）均予以認定，並據以核付包商（全數）板樁工程款新台
幣（下同）三、五七四、九五二元，計先後共圖利包商二八、五一九、一一八元。被
告甲○○及同案被告曾瑞泰所為，均係犯貪污治罪條例第四條第一項第五款及刑法第
二百十三條等罪嫌，俱請從一重處斷。而原審對於被告甲○○經檢察官起訴之牽連犯
刑法第二百十三條偽造文書部分，恝置不問，未予裁判，已難謂無已受請求事項未予
判決之違法。(二)、又原判決主文及事實認被告甲○○收受之寶島牌香煙一條價值三百
元，螺肉罐頭禮盒一盒價值四百八十元、香菇一包價值五百五十元、洋酒一瓶價值七
百五十元等情。經核與據乙○○在臺南縣調查站調查時供稱：工程開工後約十餘日，
伊與伊太太陳文麗，曾攜一瓶ＸＯ洋酒（約二千餘元）至甲○○自宅致贈許某（見臺
南地檢署八十三年度偵字第一一一五四號偵查卷第三十九頁正面），被告甲○○本人
上訴本院，上訴狀內自承伊收受洋酒每瓶約值二千元分作兩次接受，螺肉一盒約八百
元、香菇一包約一千元，以上財物，分三次接受，每次往來價值約兩仟元（見本院八
十五年度台上字第○三七七九號卷第七頁正面），及乙○○之妻陳文麗在原審於民國
八十五年九月十八日審理時證稱：洋酒什麼品牌不知道一瓶約一千元，另於八十六年
二月十七日在原審更審中證稱：螺肉禮盒四百八十元，洋酒七、八百元，香煙多少錢
忘了，香菇五、六百元等情，除了螺肉禮盒四百八十元與陳文麗所供符合外，其餘均
與卷證資料不符。究竟被告甲○○收受之上述物品，價值多少﹖關係沒收價額之追繳
、追徵法則之適用。原審就此未調查清楚，即率行判決，亦不無證據上理由矛盾及應
於審判期日調查證據而未予調查之違誤。(三)、原判決事實認定乙○○至臺南縣仁德鄉
○○○街五十六巷三十八號甲○○住處，以三萬元及洋酒一瓶，寶島牌香煙一條向被
告甲○○行賄，許某以違背職務包庇之意思收下洋酒與香煙，三萬元則不敢收受而退
還云云；理由欄又謂被告甲○○並坦承乙○○交付之前開財物中分別夾帶三萬元及六
萬元之賄款等情。惟查，被告甲○○在原院前審供稱：乙○○並沒有送現金來（未夾
帶三萬元），只有一瓶酒及香煙（見上訴字第三三五號卷第三十七頁正面），又其在
檢察官偵查中，一再否認收到三萬元現金（見仝上偵查卷第八十一頁正面、第九十頁
正面），被告甲○○上訴本院於上訴狀內亦否認乙○○夫婦有夾帶三萬元之情事（見
本院八十五年度台上字第○三七七九號卷第六頁正面），顯然被告甲○○並無坦承乙
○○交付洋酒及香煙而夾帶三萬元現金之事實，又依卷證資料之載示，乙○○及其妻
陳文麗亦未曾供證被告甲○○僅收下洋酒與香煙，而夾帶之三萬元退還情事。參以乙
○○之妻陳文麗在臺南縣調查站訊問時證稱：我們夫婦至仁德鄉甲○○自宅拜訪許某
時，我丈夫致贈洋酒ＸＯ一瓶，盒中內附用紅包袋裝妥之現金三萬元及寶島香煙一條
，許某均有收下事後也沒有退還（見仝上偵查卷第六十五頁正面），其在八十三年十
月五日檢察官訊問時又證稱：我們確實在第二次有送現金給甲○○，當時是有一瓶洋
酒，寶島香煙一條及現金三萬元，事後三萬元並無退還等情（見仝上偵查卷第六十八
頁反面、六十九頁正面）。另檢察官命陳文麗與甲○○對質，陳文麗則否認有三萬元
給甲○○，而被告甲○○亦否認有收到現金賄款（見仝上偵查卷第八十九頁反面、九
十頁正面）。則究竟乙○○有無向被告甲○○行賄三萬元，被告甲○○有無收受該三
萬元賄款，事實尚屬不明，乃原判決遽認被告甲○○不敢收受三萬元而退還，與上述
陳文麗之證詞並不相符，自亦有證據上理由矛盾之違法。實情若何﹖仍有待再詳加查
究審認明白。(四)、再查被告甲○○在臺南縣調查站訊問時供稱：乙○○到我家三次，
第三次係驗收前沒多久，乙○○表示渠夫妻二人回高雄縣內門鄉○○○○道帶一些椰
子給我（見仝上偵查卷第三十六頁正面），其在檢察官偵訊時供稱：過年後包商夫婦
送四、五個椰子到我家給我（見仝上偵查卷第五十七頁反面），被告甲○○在第一審
審理中供稱：八十三年二月底包商拿四、五個椰子給我等情（見台南地院八十三年度
訴字第一八二七號卷第九頁反面）。而本件檢察官起訴被告甲○○四度收受包商贈與
之香菇、洋酒、禮盒等不當禮品，上述包商乙○○贈送四、五個椰子予被告甲○○，
應已為起訴事實之一部分，此部分被告甲○○是否構成受賄罪，原審並未予裁判，又
未說明其理由，於法未合，尤屬可議。依上所述，檢察官及被告甲○○上訴意旨各自
指摘原判決此部分不當，非無理由，應認仍有撤銷發回更審之原因。
乙、駁回部分
按刑事訴訟法第三百七十七條規定，上訴於第三審法院，非以判決違背法令為理由，
不得為之。是提起第三審上訴，應以原判決違背法令為理由，係屬法定要件。如果上
訴理由狀並未依據卷內訴訟資料，具體指摘原判決不適用何種法則或如何適用不當，
或所指摘原判決違法情事，顯與法律規定得為第三審上訴理由之違法情形，不相適合
時，均應認其上訴為違背法律上之程式，予以駁回。本部分上訴人乙○○上訴意旨略
稱：(一)、伊送賄款給曾瑞泰均已自白不諱，伊轉承包本案工程，因無經驗，工程施工
之初，工人壓傷腿部，以致改變施工方法，對工程品質並不生影響。原判決就此未為
審酌，其認事與實情不相符合。(二)、本案案發後，台南縣政府呈報台灣省政府水利局
變更設計，經省水利局准予變更設計後依原現場開挖施工，伊按奉准變更設計施工，
經驗收通過，工程品質並無不良，該工程完成後，曾經歷數次暴風雨大水，對於公共
安全並無發生影響，伊之致送賄款顯非違背職務之行賄，原判決認係犯違背職務之行
賄罪，顯有違誤云云。
惟查本部分原判決認定上訴人乙○○借用祥根營造公司執照，於八十二年十一月間參
與台南縣安定鄉安順寮排水改善工程（第二期）之投標而得標，其為降低成本，思圖
不依約定方法施工，竟基於概括違背職務行賄之犯意交付賄款、洋酒等財物予曾瑞泰
、甲○○等人，迨八十三年二月十七日，該工程申報完工，經台南縣政府會勘後發覺
僅依約施作板樁七百二十支，餘均以混凝土灌漿充填代替、偷減工程費等情，因而撤
銷第一審此部分不當之判決，改判論處上訴人乙○○連續對於依據法令從事公務之人
員，關於違背職務之行為交付賄賂罪刑，已詳認定犯罪事實之證據及憑以認定之理
由。並以上訴人乙○○否認上揭犯行，辯稱其未依約施工未影響工程品質，且亦未要
求曾瑞泰、甲○○違背職務予以包庇，及向甲○○行賄云云，係卸責飾詞，於判決理
由內詳予指駁。按證據之取捨，事實之認定，屬事實審法院之職權行使，苟其判斷與
論理法則及經驗法則無違，即不得任意指為違法。本部分原審綜合卷內證據資料就所
為判斷事實之形成心證理由，業已詳予論列及說明，核與卷內訴訟資料並無不合，其
採證運用及證據調查程序之踐行，於法亦核無違誤。且於判決理由乙，二項末段復已
明上訴人乙○○偷工減料所得之利益，嗣經發包機關變更設計，由其補做完峻，已
無利得，為其審酌論斷之量刑參考依據一端，亦核無此部分上訴意旨所指之有認定事
實與實情不符，及適用法則不當之違法情形。又原判決於判決理由內就上訴人乙○○
改變施工方法對工程品質是否影響公共安全乙節，未併為論述，縱稍欠周全，惟綜觀
全案卷證資料之載示，於判決本旨並不生影響，仍不得執為第三審上訴之適法理由。
依上所述，本部分上訴意旨對於原判決究竟如何違背法令，既未能依據卷內訴訟資料
予以具體指摘，而乃徒憑己見泛言指摘原判決違法，自不足以據為辨認原判決已具備
違背法律上之程式，應予駁回。
據上論結，應依刑事訴訟法第三百九十五條前段、第三百九十七條、第四百零一條，
判決如主文。
中      華      民      國    八十六    年      九      月    二十五    日
                              最高法院刑事第九庭
                                  審判長法官  謝  家  鶴
                                        法官  羅  一  宇
                                        法官  吳  昭  瑩
                                        法官  花  滿  堂
                                        法官  陳  世  淙
      右正本證明與原本無異
                                              書  記  官
中      華      民      國    八十六    年      十      月      二      日
